臺灣桃園地方法院刑事判決
111年度金訴字第58號
公  訴  人  臺灣桃園地方檢察署檢察官 
被      告  黃雅欣



選任辯護人  羅誌輝律師
上列被告因詐欺等案件，經檢察官提起公訴（110年度偵字第137
5號、110年度偵字第5467號、110年度偵字第6968號、110年度偵
字第9958號、110年度偵字第12039號），本院判決如下：
    主  文
黃雅欣犯如附表一「宣告之罪刑」欄所示各罪，各處如附表一「
宣告之罪刑」欄所示之刑。應執行有期徒刑壹年貳月，併科罰金
新臺幣伍萬元，罰金如易服勞役，以新臺幣壹仟元折算壹日。
    事  實
一、黃雅欣於民國109年4月初因資金需求，與真實姓名年籍不詳
    、暱稱「正宇科技」之成年人聯繫，暱稱「正宇科技」之人
    表示公司從事虛擬貨幣資金流量大，需提供自身帳戶收取款
    項，並依指示提款，可按月獲取報酬，而依其智識程度及社
    會生活經驗，可知悉在一般正常情況下，有使用帳戶收受、
    提領款項需求之人，概均會以自己之帳戶進出，以避免假手
    他人帳戶之風險或爭議，實無委由他人提供帳戶收受及提領
    款項後，再予轉交之必要，其可預見暱稱「正宇科技」之人
    承諾給予代為提領款項之人報酬，顯不合乎常情，其所為極
    有可能係詐欺集團為收取詐欺所得款項，而使用人頭帳戶及
    領款車手隱匿詐欺所得之去向、所在，然黃雅欣為賺取報酬
    ，竟基於縱前開情節屬實亦不違背其本意之不確定故意，提
    供其名下國泰世華商業銀行帳號000-000000000000號帳戶（
    下稱國泰世華銀行帳戶）、合作金庫商業銀行帳號000-0000
    000000000號帳戶（下稱合作金庫帳戶）、兆豐商業銀行帳
    號000-00000000000號帳戶（下稱兆豐銀行帳戶），擔任提領
    詐騙款項之車手工作。嗣黃雅欣即與暱稱「正宇科技」之人
    共同意圖為自己不法之所有，基於詐欺取財及洗錢之犯意聯
    絡，由暱稱「正宇科技」之人分別以附表二所示方式，向附
    表二所示之人施以詐術，致附表二所示之人均陷於錯誤，分
    別於附表二所示匯款時間，匯款附表二所示之金額至附表二
    所示之帳戶內，黃雅欣再依暱稱「正宇科技」之人指示，於
    附表三所示之時間，在附表三所示地點，自其名下帳戶提領
    附表三所示之金額得手，並將領得款項依暱稱「正宇科技」
    之人之指示，前往指定地點交付與暱稱「正宇科技」之人，
    以此方式掩飾、隱匿詐欺犯罪所得之來源及去向。
二、案經史一航訴由新北市政府警察局新店分局、梁克榮、陳韋
    廷、賴姿君、魏慈慧、朱新晟、林宗霈、邱慶輝、陳端宏、
    陳弘盛、陳昱翰、林致平訴由南投縣政府警察局南投分局、
    李御弘訴由桃園市政府警察局平鎮分局、陳芷馨訴由高雄市
    政府警察局小港分局、黃治軒訴由新北市政府警察局新店分
    局報告臺灣士林地方檢察署陳請臺灣高等檢察署檢察長令轉
    臺灣桃園地方檢察署（下稱桃園地檢署）檢察官偵查起訴。
    理  由
壹、證據能力
    本判決以下援引作為認定犯罪事實之供述及非供述證據，業
    經檢察官、被告及辯護人於本院審理中均同意有證據能力（
    見本院111年度金訴字第58號卷〈下稱本院金訴字卷〉第93至9
    4頁），本院審酌該等證據作成時並無違法取證或證據力明
    顯偏低之情形，依刑事訴訟法第159條之5第158條之4規定，
    認以資為證據核無不當，揆諸前開說明，該等證據均有證據
    能力。
貳、實體部分
一、認定犯罪事實所憑之證據及理由：
  ㈠上揭犯罪事實，業據被告黃雅欣於警詢、偵查中、本院準備
    程序及審理時均坦承不諱（見臺灣士林地方檢察署〈下稱士
    林地檢署〉109年度偵字第15854號卷〈下稱偵字第15854號卷〉
    第22至27頁、桃園地檢署110年度偵字第1375號卷〈下稱偵字
    第1375號卷〉第19至23、163至165、223至227頁、110年度偵
    字第5467號卷㈠〈下稱偵字第5467號卷㈠〉第13至43頁、110年
    度偵字第5467號卷㈡〈下稱偵字第5467號卷㈡〉第301至335、38
    9至393頁、110年度偵字第6968號卷〈下稱偵字第6968號卷〉
    第13至16、103至105頁、110年度偵字第9958號卷〈下稱偵字
    第9958號卷〉第9至13頁、110年度偵字第12039號卷〈下稱偵
    字第12039號卷〉第13至15頁，本院110年度審金訴字第369號
    卷〈下稱本院審金訴字卷〉第107至112頁、本院金訴字卷第90
    至92、205至206頁），核與證人即告訴人史一航、梁克榮、
    陳韋廷、賴姿君、魏慈慧、朱新晟、邱慶輝、陳端宏、陳弘
    盛、陳昱翰、林致平、李御弘、陳芷馨、黃治軒、林宗霈於
    警詢中證述之情節相符（見偵字第15854號卷第34至37頁、
    偵字第1357號卷第9至12頁、偵字第5467號卷㈠第75至87、11
    1至113、125至129、145至151、167至175、205至207、271
    至295、387至393頁、偵字第5467號卷㈡第5至7、37至41、63
    至67頁、偵字第6968號卷第23至25頁、偵字第9958號卷第15
    至19頁），並有告訴人黃治軒之LINE對話截圖、聯邦銀行、
    中國信託匯款單、中國信託銀行北投分行存款存摺封面及內
    頁、新北市政府警察局汐止分局長安派出所受理詐騙帳戶通
    報警示簡便格式表、金融機構聯防機制通報單各1份、告訴
    人史一航之內政部警政署反詐騙諮詢專線紀錄表、高雄市政
    府警察局湖內分局茄萣分駐所受理詐騙帳戶通報警示簡便格
    式表、郵局自動櫃員機交易明細表、合作金庫成功分行存款
    存摺封面及內頁中華郵政茄萣郵局存摺封面及內頁、LINE對
    話截圖1份、告訴人梁克榮之新北市政府警察局蘆洲分局集
    賢派出所受理詐騙帳戶通報警示簡便格式表、金融機構聯防
    機制通報單、蝦寶網手機APP對話截圖、告訴人陳韋廷之內
    政部警政署反詐騙諮詢專線紀錄表、嘉義市政府警察局第一
    分局竹園派出所受理詐騙帳戶通報警示簡便格式表、金融機
    構聯防機制通報單、凱基銀行網路轉帳截圖、蝦寶網手機AP
    P對話截圖各1份、告訴人賴姿君之內政部警政署反詐騙諮詢
    專線紀錄表、高雄市政府警察局苓雅分局民權派出所受理詐
    騙帳戶通報警示簡便格式表、金融機構聯防機制通報單、受
    理刑事案件報案三聯單、受理各類案件紀錄表、手機網路轉
    帳截圖、告訴人魏慈慧之內政部警政署反詐騙諮詢專線紀錄
    表、新北市政府警察局三重分局長泰派出所受理詐騙帳戶通
    報警示簡便格式表、金融機構聯防機制通報單、受理刑事案
    件報案三聯單、受理各類案件紀錄表、手機APP對話截圖、
    手機網路轉帳截圖、告訴人朱新晟之內政部警政署反詐騙諮
    詢專線紀錄表、高雄市政府警察局苓雅分局凱旋派出所受理
    詐騙帳戶通報警示簡便格式表、金融機構聯防機制通報單、
    受理刑事案件報案三聯單、受理各類案件紀錄表、台新銀行
    台幣存款歷史交易明細查詢資料、台新銀行國內匯款申請書
    （兼取款憑條）、手機網路轉帳截圖、告訴人林宗霈之內政
    部警政署反詐騙諮詢專線紀錄表、桃園市政府警察局大園分
    局草漯派出所受理詐騙帳戶通報警示簡便格式表、金融機構
    聯防機制通報單、花旗銀行北桃園分行存款存摺封面及內頁
    、花旗銀行匯款單、交易明細翻拍照片、手機APP網頁資料
    截圖、告訴人邱慶輝之內政部警政署反詐騙諮詢專線紀錄表
    、南投縣政府警察局草屯分局新光派出所受理詐騙帳戶通報
    警示簡便格式表、金融機構聯防機制通報單、告訴人陳端宏
    之內政部警政署反詐騙諮詢專線紀錄表、新北市政府警察局
    蘆洲分局三民派出所受理詐騙帳戶通報警示簡便格式表、金
    融機構聯防機制通報單、受理刑事案件報案三聯單、受理各
    類案件紀錄表、中國信託蘆洲分行存摺存款封面及內頁影本
    、LINE對話截圖、手機轉帳交易截圖、告訴人陳弘盛之內政
    部警政署反詐騙諮詢專線紀錄表、台中市政府警察局豐原分
    局神岡分駐所受理詐騙帳戶通報警示簡便格式表、金融機構
    聯防機制通報單、受理各類案件紀錄表、手機APP對話截圖
    、告訴人陳昱翰之內政部警政署反詐騙諮詢專線紀錄表、新
    北市政府警察局蘆洲分局成州派出所受理詐騙帳戶通報警示
    簡便格式表、金融機構聯防機制通報單、受理刑事案件報案
    三聯單、手機APP對話截圖、受理各類案件紀錄表、匯款明
    細、告訴人林致平之內政部警政署反詐騙諮詢專線紀錄表、
    臺中市政府警察局烏日分局龍津派出所受理詐騙帳戶通報警
    示簡便格式表、金融機構聯防機制通報單、受理刑事案件報
    案三聯單、受理各類案件紀錄表、LINE對話截圖各1份、台
    新銀行交易明細3紙、告訴人李御弘之內政部警政署反詐騙
    諮詢專線紀錄表、新北市政府警察局中和分局中和派出所受
    理詐騙帳戶通報警示簡便格式表、金融機構聯防機制通報單
    、華南銀行匯款回條聯、LINE對話截圖各1份、告訴人陳芷
    馨之內政部警政署反詐騙諮詢專線紀錄表、新北市政府警察
    局中和分局中和派出所受理詐騙帳戶通報警示簡便格式表、
    金融機構聯防機制通報單、受理各類案件紀錄表、受理刑事
    案件報案三聯單、合作金庫轉帳匯款明細各1份、國泰世華
    銀行存匯作業管理部109年7月28日國世存匯作業字第109010
    7498號函附之黃雅欣帳號000-000000000000號帳戶客戶往來
    資料暨交易明細1份、國泰世華銀行存匯作業管理部109年11
    月9日國世存匯作業字第1090169298號函附之黃雅欣帳號000
    -000000000000號帳戶客戶往來資料暨交易明細1份、國泰世
    華銀行存匯作業管理部110年3月17日國世存匯作業字第1100
    034755號函附之國泰世華商業銀行取款憑證1份、合作金庫
    銀行新開戶建檔登錄單暨黃雅欣帳號000-0000000000000號
    帳戶交易明細3份、歷史交易明細查詢結果1份、黃雅欣兆豐
    商業銀行帳號000-00000000000號帳戶客戶存款往來交易明
    細表2份在卷可佐（見偵字第15854號卷第38至46、100至101
    頁、偵字第1375號卷第25、29、39、53、47、53、59至71、
    77至93、111至119、159至161頁、偵字第5467號卷㈠第47至7
    1、89、99、101至109、115至121、123、131至143至163、1
    65、177至185、189、193至195、199至201、203至204、209
    、225、251、259至263、301、333、339至343、367、381、
    385、399、401、407至409、413至427、431至433頁、偵字
    第5467號卷㈡第3、9、11、27、29、31、33至35、43至59、6
    1至62、75、115、207至209、225至277、337至379頁、偵字
    第6968號卷第27至47、65、69至75頁、偵字第9958號卷第23
    、29、31至35、45至54頁），足認被告上述任意性自白與事
    實相符。　
  ㈡從而，本件事證明確，被告犯行已堪認定，應予依法論科。
二、論罪科刑：
  ㈠論罪：
　1.按刑法關於正犯、幫助犯（從犯）之區別，係以其主觀之犯
    意及客觀之犯行為標準，凡以自己犯罪之意思而參與犯罪，
    無論其所參與者是否係犯罪構成要件之行為，皆為正犯。以
    幫助他人犯罪之意思而參與犯罪，其所參與者，苟係犯罪構
    成要件之行為，亦為正犯。以幫助他人犯罪之意思而參與犯
    罪，所參與者又為犯罪構成要件以外之行為，則為幫助犯（
    從犯）（最高法院97年度台上字第6830號判決意旨參照）；
    又按特定犯罪之正犯實行特定犯罪後，為掩飾、隱匿其犯罪
    所得財物之去向及所在，而令被害人將款項轉入其所持有、
    使用之他人金融帳戶，並由該特定犯罪正犯前往提領其犯罪
    所得款項得手，因已造成金流斷點，該當掩飾、隱匿之要件
    ，該特定犯罪正犯自成立一般洗錢罪之正犯。而提供金融帳
    戶提款卡及密碼供他人使用，嗣後被害人雖匯入款項，然此
    時之金流仍屬透明易查，在形式上無從合法化其所得來源，
    未造成金流斷點，尚不能達到掩飾或隱匿特定犯罪所得之來
    源、去向及所在之作用，須待款項遭提領後，始產生掩飾、
    隱匿之結果。是提供金融帳戶予他人使用之行為人，若仍持
    有其帳戶且係實際提領人，即未失去對自己帳戶之實際管領
    權限，且有配合指示親自提款，即有收受、持有或使用特定
    犯罪所得之情形，而有積極之移轉或變更特定犯罪所得之行
    為，故屬洗錢防制法第2條第1款、第3款所稱之洗錢行為。
    故而，行為人提供金融帳戶，並參與後續之提款行為，即屬
    洗錢防制法第2條第2款所指洗錢行為，而成立一般洗錢罪之
    直接正犯（最高法院108年度台上大字第3101號裁定、108年
    度台上字第3101號判決意等參照）。經查，被告除允諾暱稱
    「正宇科技」之人使用其前開銀行帳戶作為收取款項之帳戶
    外，並已親自提領告訴人史一航等人所匯入之款項，自屬詐
    欺取財之正犯無訛；繼而將如附表三所示之款項轉交暱稱「
    正宇科技」之人，而製造資金斷點，以隱匿詐欺犯罪所的之
    來源及去向，亦屬洗錢防制法第2條第2款所指洗錢行為之正
    犯無誤。
  2.按行為人對於構成犯罪之事實，明知並有意使其發生者，為
    直接故意（或稱確定故意、積極故意），行為人對於構成犯
    罪之事實，預見其發生而其發生並不違背其本意者，為間接
    故意（或稱不確定故意、消極故意、未必故意），二者雖均
    為犯罪之責任條件，但其態樣並不相同，故刑法第13條第1
    項、第2項分別予以規定，以示區別。區分方法為凡認識犯
    罪事實，並希望其發生者為直接故意；僅有認識，無此希望
    ，但其發生並不違背其本意者，為間接故意。查被告基於縱
    使他人將其提供之帳戶用以從事詐欺取財之財產犯罪行為，
    且該帳戶內所匯入者即使為受詐騙之款項，若加以領取或轉
    帳可能掩飾詐欺集團所犯詐欺取財罪犯罪所得之去向，亦不
    違反其本意之心態，而仍執意為之，是其主觀上具有詐欺取
    財及洗錢之間接故意，且詐欺取財及洗錢行為均無「明知」
    之要件，在解釋上自不限於直接故意。
  ㈡核被告黃雅欣就附表一編號1至15所為，均係犯刑法第339條
    第1項之詐欺取財罪及洗錢防制法第14條第1項之洗錢罪。公
    訴意旨雖認被告詐欺取財部分應成立刑法第339之4條第1項
    第2款之三人以上共同詐欺取罪等語，惟按共同正犯因為在
    意思聯絡範圍內，必須對於其他共同正犯之行為及其結果負
    責，從而在刑事責任上有所擴張，此即「一部行為，全部責
    任」之謂，而此意思聯絡範圍，亦適為「全部責任」之界限
    ，若他犯所實施之行為，超越原計劃之範圍，而為其所難預
    見者，則僅應就其所知之程度，令負責任，因此共同正犯之
    逾越(過剩)，僅該逾越意思聯絡範圍之行為人對此部分負責
    ，未可概以共同正犯論(最高法院85年度台上字第4534號判
    決、101年度台上字第4673號判決意旨參照)。而依當今社會
    電話詐欺之犯罪型態，固確常有複數以上之詐欺共犯，或有
    詐騙被害人、指定被害人匯款帳戶者；或有負責提領款項者
    ；或有前階段蒐購人頭帳戶以供被害人匯款者，然上開各環
    節是否於本案確係存在，審諸「三人以上共同犯之」此一構
    成要件事實既為三人以上共同犯詐欺罪刑罰權成立之基礎事
    實，即屬嚴格證明事項，所採證據應具備證據能力，並應於
    審判期日依法定程序進行調查，始能作為刑罰量處之依據，
    不能僅憑臆斷定之。經查，被告固於警詢中供稱：每次向伊
    收錢之人均為不同的人等語（見偵字第5467號卷㈠第19頁）
    ，然於本院準備程序中業已改稱：每次向伊收錢的人應為同
    一人，即為暱稱「正宇科技」之人等語（見本院金訴字卷第
    92頁），是被告既已翻異前詞，改稱不知向伊收錢之人是否
    為同一人，且本件無證據證明每次向被告收款之人為不同之
    人，尚難僅憑其先前所為不利於己之陳述即為不利於被告之
    認定；雖依告訴人史一航、梁克榮、陳韋廷、賴姿君、魏慈
    慧、朱新晟、邱慶輝、陳端宏、陳弘盛、陳昱翰、林致平、
    李御弘、陳芷馨、黃治軒、林宗霈等人於警詢中之證述，固
    可認係有扮演不同角色之人員向渠等詐欺，然上揭告訴人既
    未曾與詐欺之人謀面，亦無法證明該等詐欺行為人是否為同
    一人，且被告並未擔任詐欺電話手，亦與渠等並無聯繫，亦
    難僅憑上揭告訴人之指述，即認定被告必知悉本案詐欺行為
    人有3人以上之事實；被告為本案犯行期間，僅有以通訊軟
    體微信跟暱稱「正宇科技」之人聯繫等情，業據被告於警詢
    、偵查及本院審理時供明在卷（見偵字第15854號卷第24至2
    5頁、偵字第1375號卷第21至22、224至226頁、偵字第5467
    號卷㈠第15至43頁、偵字第5467號卷㈡第303至335頁、偵字第
    6968號卷第15至16、104至105頁，本院審金訴字卷第110至1
    11頁、金訴字卷第92頁），是被告雖係基於詐欺取財之不確
    定犯意，而參與本案詐欺取財犯行，然詐欺取財方式甚多，
    依本案既存事證，尚乏積極事證足認被告知悉本案除暱稱「
    正宇科技」之人外，尚有其他人共同參與，且無法排除暱稱
    「正宇科技」之人亦有分擔撥打電話向告訴人等多人施詐及
    向被告收款之角色之可能性，不能依憑此類犯罪常有多名共
    犯之臆斷，遽論被告涉犯刑法第339條之4第1項第2款之三人
    以上共同詐欺取財罪，本院依「罪證有疑，罪疑唯輕」原則
    ，應為有利被告之認定，僅認定被告係與暱稱「正宇科技」
    之人共犯本案詐欺取財犯行。是公訴意旨認被告係犯刑法第
    339條之4第1項第2款之三人以上共同詐欺取財罪，容有誤會
    ，惟基本社會事實同一，起訴法條應予變更。
  ㈢按共同正犯，係共同實行犯罪行為之人，在共同意思範圍內
    ，各自分擔犯罪行為之一部，相互利用他人之行為，以達其
    犯罪之目的，其成立不以全體均參與實行犯罪構成要件之行
    為為要件，其行為分擔，亦不以每一階段皆有參與為必要，
    倘具有相互利用其行為之合同意思所為，仍應負共同正犯之
    責（最高法院99年度台上字第1323號刑事判決意旨參照）。
    又直接故意與間接故意僅認識程度之差別，間接故意應具備
    構成犯罪事實之認識，與直接故意並無不同。除犯罪構成事
    實以「明知」為要件，行為人須具有直接故意外，共同正犯
    對於構成犯罪事實既已「明知」或「預見」，其認識完全無
    缺，進而基此共同之認識「使其發生」或「容認其發生（不
    違背其本意）」，彼此間在意思上自得合而為一，形成犯罪
    意思之聯絡。故行為人分別基於直接故意與間接故意實行犯
    罪行為，自可成立共同正犯（最高法院101 年度第11次刑事
    庭總會決議意旨參照）。查被告於本案中除提供金融帳戶給
    暱稱「正宇科技」之人使用外，並依其指示擔任提領及交付
    詐欺款項工作，與暱稱「正宇科技」之人詐欺告訴人財物及
    隱匿犯罪所得具有相互利用之共同犯意，並各自分擔部分犯
    罪行為，揆諸上開說明，被告雖未參與上開全部的行為階段
    ，且僅具有間接故意，而與具有詐欺取財及洗錢故意之暱稱
    「正宇科技」之人間，就上開詐欺取財及洗錢行為，仍有犯
    意聯絡及行為分擔，應依刑法第28條規定，論以共同正犯。
  ㈣罪數：
　1.競合之說明：
　⑴本案暱稱「正宇科技」之人對附表二編號6、7、8、9、10、1
    2、15所示之告訴人各予複次施用詐術，分別使其等先後多
    次匯款，及被告就同一告訴人匯入其帳戶之款項為多次提款
    ，各均係於密切接近之時地實施，侵害法益相同，各行為之
    獨立性極為簿弱，依一般社會健全觀念，在時間差距上，難
    以強行分開，在刑法評價上，應視為數個舉動之接續犯而各
    包括論以一罪。
  ⑵被告就事實欄一即附表二編號1至15所犯詐欺取財及洗錢各罪
    間，分別係以一行為觸犯數罪名，皆為想像競合犯，依刑法
    第55條前段規定，各應從一重論以洗錢罪。
  2.數罪併罰之說明：
    按洗錢防制法透過防制洗錢行為，促進金流透明，得以查緝
    財產犯罪被害人遭騙金錢之流向，而兼及個人財產法益之保
    護，從而，洗錢防制法第14條第1 項洗錢罪之罪數計算，亦
    應以被害人人數為斷（最高法院108年度台上字第274號及11
    0年度台上字第1812號判決意旨參照）。查被告就事實欄一
    即附表二各編號所示洗錢罪（共15罪），因被害法益不同，
    應係犯意各別、行為互殊之數罪，應予分論併罰。
  ㈤刑之減輕：
    按犯洗錢防制法第14條、第15條之罪，在偵查或審判中自白
    者，減輕其刑，洗錢防制法第16條第2項定有明文。查被告
    就事實欄一即附表二各編號所示之洗錢犯行，業於本院審理
    時坦承不諱（見本院金訴字卷第206頁），是被告所犯洗錢
    部分，均應依洗錢防制法第16條第2項規定減輕其刑。
  ㈥量刑：
　　爰以行為人之責任為基礎，審酌被告正值青年，具有勞動能
    力，不思循正當管道獲取財物，為圖謀一己私慾，竟與暱稱
    「正宇科技」之人共犯詐欺取財及洗錢罪名，負責提領詐欺
    款項並交付暱稱「正宇科技」之人，就該不法行為之運作具
    有相當助力，亦造成檢警機關追查上游成員之困難，助長詐
    騙歪風熾盛，破壞社會交易秩序及人際間信賴關係，所為實
    值非難，惟念及係擔任車手，尚非最核心成員，且犯後坦承
    犯行，又於庭前與附表二編號3之告訴人陳韋廷達成和解，
    同意賠償陳韋廷2萬元，且已給付完畢等情，業據告訴人陳
    韋廷供述在卷，並有被告提出之和解書1份在卷可稽（見本
    院金訴字卷第93、113頁），復於本院與附表二編號6之告訴
    人朱新晟、編號9之告訴人陳端宏、編號12之告訴人林致平
    、編號15之告訴人黃治軒等人達成調解，同意賠償告訴人黃
    治軒3萬元，並自111年5月15日起，於每月15日前匯款2,000
    元至黃治軒名下帳戶，至給付完畢止等情，另同意分別賠償
    告訴人朱新晟、林致平、陳端宏各10萬元、2萬元及4萬元，
    並均當庭給付完畢等情，亦有本院調解筆錄及準備程序筆錄
    各1份在卷可稽（見本院金訴字卷第93、127、170、209至21
    0頁），惟尚未與附表二其餘告訴人達成和解或調解，兼衡
    被告年紀尚輕，自陳高職肄業之智識程度、在工廠當作業員
    ，月入約3萬多元，家中有父母待其扶養之家庭經濟狀況（
    見本院金訴字卷第96頁），暨其犯罪動機、目的、手段等一
    切情狀，分別量處如主文即附表一各編號「宣告之罪刑」欄
    所示之刑，並諭知罰金如易服勞役之折算標準。另被告所犯
    之洗錢防制法第14條第1項之洗錢罪，最重本刑為7年以下有
    期徒刑，不符刑法第41條第1項規定「犯最重本刑5年以下有
    期徒刑」得易科罰金之要件，是本案之宣告刑雖為6個月以
    下，尚不得為易科罰金之諭知，惟依刑法第41條第3項「受
    六月以下有期徒刑或拘役之宣告，不符第一項易科罰金之規
    定者，得依前項折算規定，易服社會勞動」、第8項「第一
    項至第四項及第七項之規定，於數罪併罰之數罪均得易科罰
    金或易服社會勞動，其應執行之刑逾六月者，亦適用之」之
    規定，被告若符合得易服社會勞動之條件，得於執行時向執
    行檢察官聲請，併予敘明。
  ㈦定應執行之刑：
    按數罪併罰定應執行刑之裁量，應兼衡罪責相當及特別預防
    之刑罰目的，綜合考量行為人之人格及各罪間之關係，具體
    審酌各罪侵害法益之異同、對侵害法益之加重效應及時間、
    空間之密接程度，注意維持輕重罪間刑罰體系之平衡。其依
    刑法第51條第5款定執行刑者，宜注意刑罰邊際效應隨刑期
    而遞減及行為人所生痛苦程度隨刑期而遞增之情形，考量行
    為人復歸社會之可能性，妥適定執行刑。除不得違反刑法第
    51條之外部界限外，尤應體察法律規範本旨，謹守法律內部
    性界限，以達刑罰經濟及恤刑之目的（最高法院108年度台
    上字第4405、4408號判決意旨參照）。查被告犯15次洗錢罪
    ，侵害15位被害人之財產權共172萬8,096元，已與告訴人陳
    韋廷、朱新晟、陳端宏、林致平、黃治軒等人達成和解、調
    解及賠償，兼衡其所犯各罪，均係於一定期間內所為洗錢行
    為，各罪時間間隔不大，犯罪類型相同，各罪所擔任角色同
    一等，其責任非難重複程度較高，爰就其所犯各罪定應執行
    之刑如主文第一項所示，以資儆懲。
四、不宣告沒收之說明：
    按洗錢防制法第18條第1項前段規定：「犯第十四條之罪，
    其所移轉、變更、掩飾、隱匿、收受、取得、持有、使用之
    財物或財產上利益，沒收之；」，依105年12月28日修正理
    由係謂「FATF四十項建議之第四項建議，各國應立法允許沒
    收洗錢犯罪行為人洗錢行為標的之財產。原條文僅限於沒收
    犯罪所得財物或財產上利益，而未及於洗錢行為標的之財物
    或財產上利益，爰予修正，並配合一百零四年十二月三十日
    修正公布之中華民國刑法，將追繳及抵償規定刪除。至於洗
    錢行為本身之犯罪所得或犯罪工具之沒收，以及發還被害人
    及善意第三人之保障等，應適用一百零四年十二月三十日及
    一百零五年六月二十二日修正公布之中華民國刑法沒收專章
    之規定。」；次按供犯罪所用、犯罪預備之物或犯罪所生之
    物，屬於犯罪行為人者，得沒收之。但有特別規定者，依其
    規定；前二項之沒收，於全部或一部不能沒收或不宜執行沒
    收時，追徵其價額；犯罪所得，屬於犯罪行為人者，沒收之
    。但有特別規定者，依其規定；前二項之沒收，於全部或一
    部不能沒收或不宜執行沒收時，追徵其價額，刑法第38條第
    2項、第4項、第38條之1第1項、第3項分別定有明文。經查
    ：
　㈠如附表三各編號「提領金額」欄所示之款項，均係被告所提
    領附表二各編號所示告訴人遭詐欺犯罪而匯入被告上揭銀行
    帳戶之贓款，原應依洗錢防制法第18條第1項前段規定沒收
    ，惟被告均已轉交暱稱「正宇科技」之人，尚無證據證明被
    告仍持有上開款項，是上揭各款項已非屬被告所有之洗錢行
    為標的之財產，已無再宣告沒收必要，爰不予宣告沒收。
　㈡被告否認提領附表三各編號「提領金額」欄所示之款項，已
    取得報酬，亦無證據證明被告本件有何犯罪所得，爰不予宣
    告沒收。 
　㈢至被告所有如附表四各編號所示之銀行帳戶（含存摺、提款
    卡），雖係被告所有供本案犯罪所用之物，惟該等存摺、提
    款卡僅係屬金融帳戶內資金明細之載體，本身價值低微，且
    可隨時向金融機關申請補發，又該等帳戶既經列為警示帳戶
    ，在解除警示帳戶前，均無法供提存款項使用，是該等帳戶
    、存摺及提款卡已不具刑法上重要性，爰依刑法第38條之2
    第2項規定，不予宣告沒收及追徵。
五、不另為無罪諭知部分：
  ㈠公訴意旨另略以:被告黃雅欣於109年4月初，加入真實姓名年
    籍不詳、通訊軟體微信名稱「正宇科技」之人所屬3人以上
    組成，以實施詐術為手段，具有持續性、牟利性及結構性之
    詐欺犯罪組織集團，並提供其名下國泰世華商業銀行帳號00
    0-000000000000號帳戶（下稱國泰世華銀行帳戶）、合作金
    庫商業銀行帳號000-0000000000000號帳戶（下稱合作金庫
    帳戶）、兆豐商業銀行帳號000-00000000000號帳戶（下稱
    兆豐銀行帳戶），擔任提領詐騙款項之車手工作。因認被告涉
    犯組織犯罪防制條例第3條第1項後段之參與犯罪組織罪嫌等
    語。
  ㈡按本條例所稱犯罪組織，指3人以上，以實施強暴、脅迫、詐
    術、恐嚇為手段或最重本刑逾5年有期徒刑之刑之罪，所組
    成具有持續性及牟利性之有結構性組織，組織犯罪條例第2
    條第1項定有明文。查被告本案係擔任依暱稱「正宇科技」
    之人以微信指示前往提領贓款之車手，被告主觀上所得以認
    知之共犯只有其與暱稱「正宇科技」之人2人，未達3人以上
    ，且被告就本案除暱稱「正宇科技」之人外，是否尚有其他
    人共同參與，或暱稱「正宇科技」之人是否有所屬之詐騙集
    團，及該集團成員之內部分工、層級等情均無所悉，僅被動
    接受指示而為提領贓款之行為，業據被告供明在卷，而本案
    無法排除暱稱「正宇科技」之人有一人分飾多角之情形，此
    部分尚乏證據證明被告主觀上知悉本案共同參與之人數已達
    3人以上，及暱稱「正宇科技」之人確有所屬之具有持續性
    及牟利性之有結構性詐欺犯罪組織等情，不得遽以參與犯罪
    組織罪相繩，本應諭知此部分無罪之判決，惟檢察官認此部
    分與前開有罪部分，係具有想像競合犯之裁判上一罪關係，
    爰不另為無罪之諭知。
據上論斷，應依刑事訴訟法第299條第1項前段、第300條，洗錢
防制法第2條、第14條第1項、第16條第2項，刑法第11條、第28
條、第339條第1項、第55條前段、第42條第3項前段、第51條第5
款、第7款，刑法施行法第1條之1第1項，判決如主文。
本案經檢察官陳師敏提起公訴、檢察官李孟亭到庭執行職務。
中　　華　　民　　國　　111 　年　　8 　　月　　17　　日
                  刑事第十四庭  審判長法  官  江德民
　　　　　　　　　                    法  官  程欣儀
　　　　　　　　　                    法  官  吳天明
以上正本證明與原本無異。
如不服本判決應於收受判決後20日內向本院提出上訴書狀，並應
敘述具體理由。其未敘述上訴理由者，應於上訴期間屆滿後20日
內向本院補提理由書(均須按他造當事人之人數附繕本)「切勿逕
送上級法院」。 
                                      書記官  高慈徽
中　　華　　民　　國　　111 　年　　8 　　月　　17　　日
附錄論罪法條：
洗錢防制法第2條
本法所稱洗錢，指下列行為：
一、意圖掩飾或隱匿特定犯罪所得來源，或使他人逃避刑事追訴
    ，而移轉或變更特定犯罪所得。
二、掩飾或隱匿特定犯罪所得之本質、來源、去向、所在、所有
    權、處分權或其他權益者。
三、收受、持有或使用他人之特定犯罪所得。
洗錢防制法第14條：
有第二條各款所列洗錢行為者，處7年以下有期徒刑，併科新臺
幣5百萬元以下罰金。
前項之未遂犯罰之。
中華民國刑法第339條
意圖為自己或第三人不法之所有，以詐術使人將本人或第三人之
物交付者，處5年以下有期徒刑、拘役或科或併科50萬元以下罰
金。
以前項方法得財產上不法之利益或使第三人得之者，亦同。
前二項之未遂犯罰之。
附表一：
編號 犯罪事實 宣告之罪刑 1 事實欄一即附表二編號1詐欺史一航部分 黃雅欣共同犯洗錢罪，處有期徒刑貳月，併科罰金新臺幣壹萬元，罰金如易服勞役，以新臺幣壹仟元折算壹日。 2 事實欄一即附表二編號2詐欺梁克榮部分 黃雅欣共同犯洗錢罪，處有期徒刑壹月，併科罰金新臺幣壹萬元，罰金如易服勞役，以新臺幣壹仟元折算壹日。 3 事實欄一即附表二編號3詐欺陳韋廷部分 黃雅欣共同犯洗錢罪，處有期徒刑貳月，併科罰金新臺幣壹萬元，罰金如易服勞役，以新臺幣壹仟元折算壹日。 4 事實欄一即附表二編號4詐欺賴姿君部分 黃雅欣共同犯洗錢罪，處有期徒刑壹月，併科罰金新臺幣壹萬元，罰金如易服勞役，以新臺幣壹仟元折算壹日。 5 事實欄一即附表二編號5詐欺魏慈慧部分 黃雅欣共同犯洗錢罪，處有期徒刑貳月，併科罰金新臺幣壹萬元，罰金如易服勞役，以新臺幣壹仟元折算壹日。 6 事實欄一即附表二編號6詐欺朱新晟部分 黃雅欣共同犯洗錢罪，處有期徒刑貳月，併科罰金新臺幣壹萬元，罰金如易服勞役，以新臺幣壹仟元折算壹日。 7 事實欄一即附表二編號7詐欺林宗霈部分 黃雅欣共同犯洗錢罪，處有期徒刑參月，併科罰金新臺幣壹萬元，罰金如易服勞役，以新臺幣壹仟元折算壹日。 8 事實欄一即附表二編號8詐欺邱慶輝部分 黃雅欣共同犯洗錢罪，處有期徒刑參月，併科罰金新臺幣壹萬元，罰金如易服勞役，以新臺幣壹仟元折算壹日。 9 事實欄一即附表二編號9詐欺陳端宏部分 黃雅欣共同犯洗錢罪，處有期徒刑貳月，併科罰金新臺幣壹萬元，罰金如易服勞役，以新臺幣壹仟元折算壹日。 10 事實欄一即附表二編號10詐欺陳弘盛部分 黃雅欣共同犯洗錢罪，處有期徒刑貳月，併科罰金新臺幣壹萬元，罰金如易服勞役，以新臺幣壹仟元折算壹日。 11 事實欄一即附表二編號11詐欺陳昱翰部分 黃雅欣共同犯洗錢罪，處有期徒刑貳月，併科罰金新臺幣壹萬元，罰金如易服勞役，以新臺幣壹仟元折算壹日。 12 事實欄一即附表二編號12詐欺林致平部分 黃雅欣共同犯洗錢罪，處有期徒刑壹月，併科罰金新臺幣壹萬元，罰金如易服勞役，以新臺幣壹仟元折算壹日。 13 事實欄一即附表二編號13詐欺李御弘部分 黃雅欣共同犯洗錢罪，處有期徒刑參月，併科罰金新臺幣壹萬元，罰金如易服勞役，以新臺幣壹仟元折算壹日。 14 事實欄一即附表二編號14詐欺陳芷馨部分 黃雅欣共同犯洗錢罪，處有期徒刑壹月，併科罰金新臺幣壹萬元，罰金如易服勞役，以新臺幣壹仟元折算壹日。 15 事實欄一即附表二編號15詐欺黃治軒部分 黃雅欣共同犯洗錢罪，處有期徒刑壹月，併科罰金新臺幣壹萬元，罰金如易服勞役，以新臺幣壹仟元折算壹日。 
附表二：
編號 告訴人 詐騙方式 匯款時間 匯款金額 （新臺幣） 匯入帳戶 1 史一航 於109年3月初，以線上交友軟體APP「PAIRS」名稱「陳瑤瑤」，佯稱：可使用線上「PAT數字交易所」投資虛擬貨幣獲利云云 109年4月4日上午8時42分許 2萬元 國泰世華銀行帳戶 2 梁克榮 於109年4月23日下午1時21分許，以通訊軟體LINE佯稱：投資刷網路訂單可退傭獲利云云 109年4月23日下午2時23分許 500元 合作金庫帳戶 3 陳韋廷 於109年5月7日，佯稱：投資蝦寶網協助賣家增加評價可獲利云云 109年5月7日晚間6時30分許 2萬元 合作金庫帳戶 4 賴姿君 於109年5月9日晚間8時許，以通訊軟體LINE佯稱：投資蝦寶網客服儲值可獲利云云 109年5月7日晚間8時48分許 1萬元 合作金庫帳戶 5 魏慈慧 於109年5月1日，透過友人王靖皓佯稱：儲值蝦寶網可獲利云云 109年5月7日下午1時45分許 2萬元 合作金庫帳戶 6 朱新晟 於109年4月間某日，以通訊軟體LINE名稱「娜娜」佯稱：投資永泓外匯可獲利云云 ⑴109年4月7日上午9時許 ⑵109年4月20日下午4時37分許 ⑶109年4月20日下午4時38分許 ⑷109年4月29日下午2時45分許 ⑸109年5月4日上午10時2分許 ⑹109年5月9日下午3時21分許 ⑺109年5月9日下午3時22分許 ⑴3,900元 ⑵5萬元 ⑶2萬元 ⑷30萬元 ⑸2萬7,000元 ⑹5萬元 ⑺2萬元 合作金庫帳戶 7 林宗霈 於109年4月間某日，以臉書名稱「陳曉梅」佯稱：投資永泓可放款獲利云云 ⑴109年4月11日上午9時許 ⑵109年4月29日下午1時36分許 ⑴3,875元 ⑵23萬1,821元 合作金庫帳戶 8 邱慶輝 於109年4月19日，以臉書名稱「楊靜」佯稱：投資永泓外匯可獲利云云 ⑴109年4月29日上午9時31分許 ⑵109年5月6日下午1時14分許 ⑴7萬2,000元 ⑵32萬元 合作金庫帳戶 9 陳端宏 於109年3月間某日，以交友軟體「派愛族」名稱「子曦」佯稱：投資虛擬貨幣可獲利云云 ⑴109年4月30日下午5時48分許 ⑵109年5月1日上午11時3分許 ⑶109年5月2日晚間10時29分許 ⑷109年5月6日上午9時34分許 ⑴5萬元 ⑵5萬元 ⑶4萬元 ⑷6萬元 兆豐銀行帳戶 10 陳弘盛 於109年5月1日，以交友軟體「派愛族」名稱「馨如」佯稱：投資虛擬貨幣可獲利云云 ⑴109年5月8日晚間8時50分許 ⑵109年5月11日晚間7時3分許 ⑴1萬4,000元 ⑵3萬3,000元 兆豐銀行帳戶 11 陳昱翰 於109年4月27日，以交友軟體「SWEETTRING」名稱「林曉慧」佯稱：投資虛擬貨幣可獲利云云 109年4月27日中午12時38分許 1萬元 兆豐銀行帳戶 12 林致平 於109年4月27日，以通訊軟體LINE名稱「張馨如」佯稱：投資虛擬貨幣可獲利云云 ⑴109年4月27日下午5時40分許 ⑵109年4月29日晚間7時17分許 ⑶109年5月1日上午11時35分許 ⑴1萬元 ⑵3萬元 ⑶3萬元 兆豐銀行帳戶 13 李御弘 於109年3月17日，以線上交友軟體「Paktor」名稱「瑤瑤」，佯稱：可使用線上「PAT數字交易所」投資虛擬貨幣獲利云云 109年4月6日下午3時許 20萬元 國泰世華銀行帳戶 14 陳芷馨 於109年4月25日，佯稱：投資蝦寶網協助賣家增加評價可獲利云云 109年5月7日 2,000元 合作金庫帳戶 15 黃治軒 於109年3月中旬，以線上交友軟體「PAIRS」名稱「林美霞」，佯稱：可使用線上「PAT數字交易所」投資虛擬貨幣獲利云云 ⑴109年4月2日晚間8時23分許 ⑵109年4月10日晚間7時57分許 ⑴1萬元 ⑵2萬元 國泰世華銀行帳戶 
附表三：
編號 提領時間 提領地點 提領金額（以下均不含手續費） 提領帳戶/提領方式 1 109年4月6日 桃園市○○區○○路000號（國泰世華桃園分行） 提領1筆、24萬元 國泰世華銀行（帳號：000-000000000000號）/臨櫃 2 109年4月10日 桃園市○○區○○○路00○0號(合作金庫大園分行) 提領1筆、3萬元 合作金庫（帳號：000-0000000000000號）/ATM 3 109年4月12日 桃園市○○區○○○路00○0號(合作金庫大園分行) 提領1筆、3萬元 合作金庫（帳號：000-0000000000000號）/ATM 4 109年4月21日下午2時21分許 桃園市○○區○○路000號(合作金庫蘆竹分行) 提領1筆、15萬元 合作金庫（帳號：000-0000000000000號）/臨櫃 5 109年4月23日下午2時31分許 桃園市○○區○○路000號(合作金庫蘆竹分行) 提領1筆、40萬元 合作金庫（帳號：000-0000000000000號）/臨櫃 6 109年4月28日下午2時13分許 桃園市○○區○○路0段0號(兆豐銀行桃園分行) 提領1筆、3萬元 兆豐銀行（帳號：000-00000000000號）/ATM 7 ⑴109年4月29日下午1時41分許 ⑵109年4月29日下午1時42分許 桃園市○○區○○路0段0號(元富證券) 提領2筆、6萬元(每筆3萬元) 合作金庫（帳號：000-0000000000000號）/ATM 8 109年4月30日下午3時18分許 桃園市○○區○○路000號(合作金庫蘆竹分行) 提領1筆、45萬元 合作金庫（帳號：000-0000000000000號）/臨櫃 9 ⑴109年4月30日下午3時59分許 ⑵109年4月30日下午4時許 桃園市○○區○○路00號(統一超商成皇門市) 提領2筆、4萬元(每筆2萬元) 兆豐銀行（帳號：000-00000000000號）/ATM 10 109年5月4日下午3時13分許 桃園市○○市○○區○○路00號(兆豐銀行南崁分行) 提領1筆、30萬元 兆豐銀行（帳號：000-00000000000號）/臨櫃 11 ⑴109年5月4日下午4時40分許 ⑵109年5月4日下午4時41分許 ⑶109年5月4日下午4時42分許 ⑷109年5月4日下午4時43分許 桃園市○○區○○路00號(合作金庫桃園分行) 提領4筆、12萬元(每筆3萬元) 合作金庫（帳號：000-0000000000000號）/ATM 12 109年5月6日下午1時24分許 桃園市○○區○○路00號(合作金庫桃園分行) 提領1筆、30萬元 合作金庫（帳號：000-0000000000000號）/臨櫃 13 ⑴109年5月6日下午1時51分6秒（起訴書僅記載「109年5月6日下午1時51分許」，應予補充） ⑵109年5月6日下午1時51分53秒（起訴書僅記載「109年5月6日下午1時51分許」，應予補充） ⑶109年5月6日下午1時52分許 桃園市○○區○○路00號(彰化銀行桃園分行) 提領3筆、6萬元(每筆2萬元) 兆豐銀行（帳號：000-00000000000號）/ATM 14 109年5月7日下午3時14分許（起訴書誤載「109年5月7日下午1時24分許」，應予更正） 桃園市○○區○○路000號(合作金庫南桃園分行) 提領1筆、60萬元 合作金庫（帳號：000-0000000000000號）/臨櫃 15 109年5月8日晚間8時51分許 桃園市○○區○○路00號(統一超商成皇門市) 提領1筆、2萬元 兆豐銀行（帳號：000-00000000000號）/ATM 16 109年5月8日晚間8時53分許 桃園市○○區○○路00號(永豐銀行桃園分行) 提領1筆、2萬元 兆豐銀行（帳號：000-00000000000號）/ATM 17 109年5月8日晚間8時54分許（起訴書誤載「109年5月8日晚間8時57分許」，應予更正） 桃園市○○區○○路00號(永豐銀行桃園分行) 提領1筆、2萬元 兆豐銀行（帳號：000-00000000000號）/ATM 18 ⑴109年5月9日下午5時6分許 ⑵109年5月9日下午5時7分1秒（起訴書僅記載「109年5月9日下午5時7分許」，應予補充） ⑶109年5月9日下午5時7分43秒（起訴書僅記載「109年5月9日下午5時7分許」，應予補充） 桃園市○○區○○路00號(合作金庫桃園分行) 提領3筆、9萬元(每筆3萬元) 合作金庫（帳號：000-0000000000000號）/ATM 
附表四：
編號 物品名稱 所有人/持有人 是否沒收 1 國泰世華商業銀行帳號000-000000000000號帳戶（含存摺、提款卡） 黃雅欣 否 2 合作金庫商業銀行帳號000-0000000000000號帳戶存摺、提款卡（含存摺、提款卡） 黃雅欣 否 3 兆豐商業銀行帳號000-00000000000號帳戶（含存摺、提款卡） 黃雅欣 否